【裁判字號】    95,交聲,507
【裁判日期】    950831
【裁判案由】    聲明異議
【裁判全文】
臺灣臺南地方法院交通事件裁定         95年度交聲字第507號
移送機關  交通部公路總局嘉義區監理所臺南監理站
受處分人
即異議人  甲○○
上列受處分人因違反道路交通管理處罰條例案件，對於交通部公
路總局嘉義區監理所臺南監理站民國95年3月29日所為之裁決處
分（處分案號：嘉監南字第裁74-Z00000000號）聲明異議，本院
裁定如下：
    主  文
異議駁回。
    理  由
一、聲明異議意旨略以：受處分人即異議人甲○○雖不否認有於
    民國95年3月16日下午5點58分左右，駕駛車牌號碼XU-811號
    營業貨櫃曳引車，行經國道1號高速公路北上328.7公里處時
    ，不慎撞及同向在前行駛，由王森源所駕駛之車牌號碼UH-9
    052號自用小客貨車後，王森源所駕駛之小客貨車再往前追
    撞林公明所駕駛之車牌號碼8R-9481號自用小客車，林公明
    所駕駛之小客車又再追撞黃皇傑所駕駛之車牌號碼N6-7151
    號自用小貨車，黃皇傑所駕駛之小貨車則再追撞陳文勤所駕
    駛車牌號碼ZM-9052號自用小客車，並造成任緒貴（車牌號
    碼UH-9052號小客貨車乘客）、王森源、黃基明（車牌號碼8
    R-9481號小客車乘客）等人分別受有右小腿、右上臂、左腰
    擦傷（任緒貴部分），頭部外傷併腦震盪、右側頭皮撕裂傷
    （王森源部分），牙齒斷裂、左髖關節脫臼、左側腓骨骨折
    （黃基明部分）之傷害等事實。然而，本件車禍之肇事原因
    ，在於異議人行駛於前開高速公路臺南交流道出口專用路段
    時，交流道出口壅塞，前方車輛停止於車道中，異議人當時
    欲變換車道至外線車道，突然外線車道有小型車快速從異議
    人所駕駛之上開車輛左側超越，致其被迫必須退回原車道，
    以致煞車不及而碰撞前方停止之車輛。又本件交通違規舉發
    通知單係記載異議人未注意車前狀況而肇事致人受傷，原處
    分機關並據此依照道路交通管理處罰條例（下稱處罰條例）
    第61條第3項之規定，裁處異議人記違規點數3點，然後來原
    處分機關卻因故廢止上開裁決書，另依處罰條例第33條第2
    項之規定，裁處異議人吊扣駕照12個月，異議人認為其係碰
    撞前方停止車輛，並非追撞前方行進中車輛，異議人並未違
    反高速公路交通管制規則第6條保持安全距離之規定，自無
    處罰條例第33條之情形，而係應適用處罰條例第61條第3項
    之規定。另異議人係因他車之強迫而過失肇事，且處罰條例
    第61條第3項原係處罰吊扣駕照，後來修正為記違規點數3點
    ，係為了避免造成駕駛人失業，原處分機關未經查明，貿然
    裁處異議人吊扣駕駛執照12個月，顯有錯誤，故異議人不服
    原裁處，而提起本件異議等語。
二、按汽車行駛於高速公路，而不遵管制之規定者，處汽車駕駛
    人新臺幣3千元以上6千元以下罰鍰；汽車駕駛人有前項情形
    ，因而致人受傷者，吊扣其駕駛執照1年（即12個月），修
    正施行前之道路交通管理處罰條例第33條第1項及第2項分別
    定有明文（即本件異議人違規行為時及原處分機關裁處時有
    效施行之處罰規定）。又汽車行駛高速公路，前後兩車間之
    行車安全距離，在正常天候狀況下，大型車車速每小時80公
    里至90公里之最小距離為60公尺至70公尺，本件異議人違規
    行為時之高速公路交通管制規則第6條第1項亦規定甚明。
三、經查：
    （一）受處分人即異議人甲○○並不否認有於95年3月16日
          下午5點58分左右，駕駛車牌號碼XU-811號營業貨櫃
          曳引車，行經國道1號高速公路北上328.7公里處時，
          不慎撞及同向在前行駛，由王森源所駕駛之車牌號碼
          UH-9052號自用小客貨車後，王森源所駕駛之小客貨
          車再往前追撞林公明所駕駛之車牌號碼8R-9481號自
          用小客車，林公明所駕駛之小客車又再追撞黃皇傑所
          駕駛之車牌號碼N6-7151號自用小貨車，黃皇傑所駕
          駛之小貨車則再追撞陳文勤所駕駛車牌號碼ZM-9052
          號自用小客車，並造成任緒貴（車牌號碼UH-9052號
          小客貨車乘客）、王森源、黃基明（車牌號碼8R-948
          1號小客車乘客）等人分別受有右小腿、右上臂、左
          腰擦傷（任緒貴部分），頭部外傷併腦震盪、右側頭
          皮撕裂傷（王森源部分），牙齒斷裂、左髖關節脫臼
          、左側腓骨骨折（黃基明部分）之傷害等事實，且有
          內政部警政署國道公路警察局公警局交字第Z0000000
          0號舉發違反道路交通管理事件通知單、內政部警政
          署國道公路警察局第四警察隊95年5月1日公警四交字
          第0950470740號函所附之異議人與被害人警詢筆錄、
          道路交通事故現場圖、道路交通事故調查報告表(一)、
          (二)各1份及肇事車輛與事故現場蒐證照片12張在卷可
          參。又被害人任緒貴、王森源、黃基明等人因本次車
          禍，而受有如前所述等傷害（非重傷），則有上述公
          警四交字第0950470740號函所附之台南市立醫院95年
          3月23日、95年3月22日診斷證明書、財團法人奇美醫
          院95年4月14日診斷證明書各1份存卷足憑，故異議人
          於上開時、地，有駕車行駛於高速公路而肇事致人受
          傷之行為，應可認定。
    （二）其次，如前所述，汽車行駛於高速公路，前後兩車間
          之行車安全距離，在正常天候狀況下，大型車車速每
          小時80公里至90公里之最小距離為60公尺至70公尺，
          ，可知大型車駕駛人駕車行駛於高速公路時，若行駛
          車速達每小時88公里，則與前車應至少須保持約68公
          尺以上之安全距離。而經詳核卷附之違規採證照片及
          道路交通事故調查報告表(一)等內容，亦可發現本件違
          規地點之路面乾燥、無缺陷亦無任何障礙物，而天候
          狀況則屬正常天候。又受處分人即異議人甲○○於警
          詢時亦已明確陳稱：其於肇事前之行車速度約時速88
          公里，且與前車僅保持約4部小型車之距離等語（參
          見卷附之95年3月16日警詢筆錄），另參酌被害人之
          警詢筆錄內容及肇事車輛與事故現場蒐證照片等資料
          ，亦可得知本件車禍發生後，異議人所駕駛之營業貨
          櫃曳引車之前車頭保險桿、前擋風玻璃、車頭面板受
          損，而被害人王森源所駕駛之車輛全覆4輪朝上受損
          ；林公明所駕駛之車輛車頭、車尾受損；陳文勤所駕
          駛之車輛左後保險桿、板金、後行李箱受損，足見本
          件車禍發生時，追撞力量應非輕微，顯見異議人並未
          保持前述隨時可以煞停之安全距離。據此並參照上開
          高速公路交通管制規則第6條第1項之規定，足見異議
          人駕駛營業貨櫃曳引車行至本件肇事地點，理應注意
          與前方車輛保持至少68公尺以上安全距離，然其竟未
          保持適當安全距離即貿然前行，以致前車停止時，其
          仍因避煞不及而自後追撞前方同車道內之小客車。從
          而，異議人於上述時、地，駕車有未注意保持安全距
          離，而違反高速公路交通管制規則第6條第1項之規定
          以致肇事，並造成上述被害人等人分別受有普通傷害
          之違規行為，應可認定。
    （三）至於受處分人即異議人甲○○前述所辯：其係因閃避
          他車而退回原車道，以致造成碰撞前方車輛等情縱然
          屬實，則異議人本應依照違規行為時之高速公路交通
          管制規則第11條之規定，注意在變換車道前，先讓其
          所欲變換之車道內之車輛優先通行，並確定與該車道
          之後方來車足以保持適當之安全距離時，再為變換車
          道之駕駛行為，然其竟未注意及此即貿然變換車道，
          以致發現欲變換之車道內尚有後車行至，而欲返回原
          行車道時，仍因避煞不及而追撞前方停止之車輛。因
          之，可知異議人前述所辯之駕駛行為縱然屬實，則該
          駕駛行為仍與上述高速公路交通管制規則之相關規定
          有違，故其無法藉此而圖免駕車行駛高速公路而不遵
          管制規定，因而致人受傷之交通違規責任，併此敘明
          。
    （四）何況本件經送臺灣省臺南區車輛行車事故鑑定委員會
          鑑定結果，亦認受處分人即異議人甲○○駕駛營業貨
          櫃曳引車，未保持安全距離，未注意車前狀況，追撞
          前車，為本件車禍之肇事原因等情，有該委員會95年
          6月8日南鑑字第0955902040號函及所附之鑑定意見書
          1份在卷可憑，此結果更加證明異議人之前述駕駛行
          為，確已違反高速公路交通管制規則第6條第1項有關
          保持安全距離之管制規定無疑。此外，前述高速公路
          交通管制規則第6條第1項，係規定汽車行駛於高速公
          路，後車之行車速度達到某種程度，後車駕駛人即須
          與前車保持相當之安全距離，以確保行車安全，至於
          前方車輛係於行駛中或突然停止，則非所問，故異議
          人另辯稱：其係追撞前方停止之車輛，並非追撞前方
          行進中之車輛，故無該高速公路管制規則之適用等語
          ，經核尚非有理，而不足採。
    （五）另查，本件交通違規舉發通知單上之舉發事實欄，係
          記載「……未注意前方車輛動態而肇事……」等語，
          且舉發違反法條欄內亦記載為道路交通管理處罰條例
          第61條第3項，而原處分機關即交通部公路總局嘉義
          區監理所臺南監理站於95年3月24日，先行依照上開
          條項之規定，而裁處受處分人即異議人甲○○記違規
          點數3點，後來原處分機關事後查核時發現上開裁決
          書之舉發違規條款錯誤，造成該次處罰主文內容不符
          ，因而乃予以廢止，並於95年3月29日，另行作成嘉
          監南字第裁74-Z00000000號裁決書1份，並於同年月3
          0日由異議人本人簽收在案等情，雖有原處分機關95
          年3月29日嘉監南字第0955030039號函、95年8月11日
          嘉監南字第0950103626號函各1份附卷可憑。然依處
          罰條例第八條之規定，本件交通違規之處罰，原係公
          路主管機關（即本件原處分機關）之權責，舉發單位
          之警察機關僅係就駕駛人之違規事實予以表明並提供
          公路主管機關進行裁處，故公路主管機關才是本件交
          通違規之真正處罰機關，其所為之最終裁處內容，本
          不受舉發通知單所記載違規法條之拘束，僅須經由舉
          發事實欄所載之內容，而可特定並確認該交通事件之
          各項違規事實，則公路主管機關即可自行調查並適用
          正確之處罰條文來對於違規行為人加以裁處。因此，
          本件原處分機關先前因疏未發現舉發單位所記載之違
          規法條有誤，而貿然對於異議人依照修正施行前之處
          罰條例第63條第3項之規定，裁處記違規點數3點，後
          來原處分機關另行查核時，發現違規地點係在高速公
          路上（詳見舉發通知單之違規地點欄內，已明確記載
          為「國1道北向328公里700公尺」等語），乃以該裁
          處有誤而依職權廢止該項裁決，並另依修正施行前處
          罰條例第33條第2項之規定，裁處異議人吊扣駕照12
          個月（即1年），經核於法尚難認為有何違誤之處，
          而且亦不影響本件交通違規處罰之正確性。
    （六）末查，受處分人即異議人甲○○前述「違反高速公路
          交通管制規則肇事致人受傷」部分之違規事實，其行
          為時間係95年3月16日，原處分機關即交通部公路總
          局嘉義區監理所臺南監理站亦於95年3月29日，即作
          成本件交通違規裁決，則上開處罰條例第33條第2項
          之規定，雖於94年12月28日業經修正變更，並於95年
          7月1日正式施行，然依行政罰法第5條所規定之「從
          新從輕」適用原則，即「行為後法律或自治條例有變
          更者，適用行政機關最初裁處時之法律或自治條例。
          但裁處前之法律或自治條例有利於受處罰者，適用最
          有利於受處罰者之規定。」，顯將「從新從輕」原則
          之適用時點，限於自行為時起，至行政機關作成最初
          裁處時為止，如此以避免受處罰者心存僥倖，毫無理
          由提起救濟，而期待法規之變動，徒增救濟程序之費
          時費力，亦將使原處分合法性判斷之基準時點往後挪
          移。據此，異議人上開「駕駛汽車違反高速公路交通
          管制規定，因而肇事致人受傷」部分之違規行為，即
          應適用行政機關最初裁處時（原處分機關為本件最終
          裁處時）有效施行之處罰條例第33條第2項前段之規
          定，而無新舊法比較之問題，故原處分機關就異議人
          此部分之違規行為，依照裁決時有效施行即修正前之
          處罰條例第33條第2項之規定，而裁處異議人吊扣駕
          駛執照12個月，經核於法並無違誤或不當。至於異議
          人駕車行駛於高速公路而不遵管制之規定，致同時違
          反修正施行前處罰條例第33條第1項之違規事實，雖
          仍在本件交通違規之舉發範圍內，然因原處分機關就
          此部分並未作出任何裁決，且非屬本件異議範圍，故
          本院尚無從予以審酌，而應由原處分機關依法另行處
          理，附此敘明。
四、綜上所述，本件受處分人即異議人甲○○於上述時、地，駕
    駛營業貨櫃曳引車行經國道1號高速公路北上328.7公里處時
    ，有不遵管制規定因而致人受傷之違規事實既可認定，且原
    舉發機關即內政部警政署國道公路警察局第四警察隊警員據
    報到場處理後，亦就異議人所涉之相關違規事實予以舉發，
    則原處分機關即交通部公路總局嘉義區監理所臺南監理站事
    後查核結果，最終引用修正施行前即本件交通違規發生時及
    原處分機關裁處時有效施行之處罰條例第33條第2項之規定
    ，裁處異議人吊扣駕駛執照12個月（即1年），於法尚無違
    誤。至異議人就本件裁決處分之異議內容，經核並無理由，
    故應予以駁回。
五、據上論斷，應依道路交通案件處理辦法第19條，裁定如主文
    。
中    華    民    國    95    年    8    月     31    日
                  交通法庭   法  官  陳志成
以上正本證明與原本無異。
如不服本裁定應於送達後5日內向本院提出抗告狀（應附繕本）
。
                             書記官  黃瓊蘭
中    華    民    國    95    年    8    月     31    日


司法院資訊處製作；財團法人民間司法改革基金會備份。
